台灣高等法院台中分院交通法庭裁定　　 96年度交抗字第554號
抗　告　人
即受處分人　甲○○
上列抗告人因聲明異議案件，不服台灣南投地方法院中華民國96
年6月22日所為96年度交聲字第161號裁定（原處分案號：交通部
台中區監理所南投監理站96年4月8日投監四字第裁65-KAD018320
號）提起抗告，本院裁定如下:
    主  文
原裁定及原處分均撤銷。
甲○○不罰。
    理  由
一、原處分機關以抗告人即受處分人（下稱抗告人）甲○○於民
    國96年3月1日22時20分許，駕駛車牌號碼778－ＨＫ營業一
    般大貨車，行經台一線莿桐南路與延平路路口，因抗告人闖
    紅燈，經雲林縣政府警察局斗六分局莿桐分駐所員警製填違
    規通知單，抗告人提出申訴，原處分機關依道路交通管理處
    罰條例第53條第1項之規定裁處抗告人罰鍰新台幣（下同）
    3600元，並記違規點數3點。抗告人否認闖紅燈，聲明異議
    。原審法院受理後，以本件舉發員警即彭志銘到庭說明稱：
    當時的時間在延平路上的車流量很少，所以對於闖紅燈的車
    輛不可能會看錯，而且還有其他同事在旁邊也有看到等語；
    並以抗告人聲請傳喚於違規當時與其同車之林威正到庭說明
    本件舉發情形，林威正雖證述抗告人並未闖紅燈，惟證人林
    威正與抗告人為朋友關係，其證詞顯有迴護抗告人之虞，不
    足採信。並以本件舉發員警即證人彭志銘，在法院以證人身
    分陳述其見聞之事實（即受處分人有前開違規事實），且本
    件卷存證據資料內並無任何積極證據足以證明證人彭志銘上
    開證詞係屬虛偽，亦無足以令人顯信證人彭志銘之證述為不
    可採之證據存在，自不得僅以證人彭志銘係本件舉發通知單
    之告發員警而全盤抹煞其在訴訟上所具有之證人資格。況且
    警察掣單舉發違反道路交通管理處罰條例所列之違規事實，
    本質上為行政處分，係公務員基於職務上之權力，依法就特
    定之具體事件所為之具公法上效果之單方面行政行為，基於
    公務員為公法上行為具有公信力之原則，該行政行為當可被
    推定為真正，其據以依法處分之事實認定亦為正確無誤，若
    謂公務員一切行政行為均需預留證據以證其實，則國家行政
    勢必窒礙難行，況經查亦無任何證據足資證明證人彭志銘有
    捏造事實違法取締之情事，則執勤員警本其維護交通秩序、
    安全職責所為之舉發，自應受到合法、正確之推定。是以本
    件事證明確，抗告人確有前開違規行為堪以認定，是原處分
    機關裁處抗告人罰鍰3600元並記違規點數三點，核無違誤，
    本件抗告人之異議為無理由，自應將其異議駁回云云。
二、抗告人抗告意旨略以：證人林威正與抗告人並非朋友關係，
    原審法院完全不採，實為不公。證人林威正證稱該路段為同
    步紅燈、同步綠燈之路段，原審法院亦不採納。在同步紅燈
    、同步綠燈之路段，抗告人不會在被舉發違規之路口闖紅燈
    ，而在以下及被欄下之路口沒有闖紅燈，證人即警員之證詞
    顯然不實等語。
三、經查，本院於96年9月21日上午10時20分許，至雲林縣莿桐
    鄉○○路段勘驗，發現雲林縣莿桐鄉○○路由南至北，依序
    與莿桐南路（即特三道路）、南安路、中正路交岔。由南往
    北觀察延平路與中正路、延平路與南安路2個路口，交通號
    誌同步。延平路與莿桐南路口之號誌比上開二路口之號誌早
    8至9秒。即莿桐南路口號誌燈號變換後約8至9秒後，南安路
    、中正路二路口，才會變換燈號。且本院於延平路與莿桐南
    路口由南往北觀察，以一般60至70公里之時速行速之車輛，
    如行經南安路口為綠燈時，不可能在莿桐南路口闖紅燈，因
    莿桐南路口之燈號早約8至9秒變為綠燈或紅燈，即於莿桐南
    路口闖紅燈時，至南安路口通常亦會闖紅燈。另證人即舉發
    之員警彭志銘於本院證稱：「他闖紅燈之後，前面的下一個
    路口燈號變成綠燈。又過了一個路口之後，才被攔下來。」
    云云，與本院勘驗之情形不同，證人彭志銘顯有誤判之可能
    ，其證詞不能採信。本院依證人林威正、彭志銘之證詞，審
    酌本院勘驗之情形，認抗告人並無上開闖紅燈之違規行為。
    原審法院以「林威助為抗告人之朋友，其證詞顯有迴護抗告
    人之虞」及「警察掣單舉發違反道路交通管理處罰條例所列
    之違規事實，本質上為行政處分，係公務員基於職務上之權
    力，依法就特定之具體事件所為之具公法上效果之單方面行
    政行為，基於公務員為公法上行為具有公信力之原則，該行
    政行為當可被推定為真正，其據以依法處分之事實認定亦為
    正確無誤，若謂公務員一切行政行為均需預留證據以證其實
    ，則國家行政勢必窒礙難行，況經查亦無任何證據足資證明
    證人彭志銘有捏造事實違法取締之情事，則執勤員警本其維
    護交通秩序、安全職責所為之舉發，自應受到合法、正確之
    推定」，顯然無據。本件抗告人之抗告，為有理由，應由本
    院將原處分、原審裁定撤銷，依法為不罰之諭知。
四、據上論結，應依道路交通案件處理辦法第25條、第26條，刑
    事訴訟法第413條，裁定如主文。
中　　華　　民　　國　　96　　年　　9 　　月　　26　　日
            刑事第九庭    審判長法　官　陳　筱　珮
                                法　官  康  應  龍
                                法　官  趙  春  碧
上列正本證明與原本無異。
不得抗告。
                                書記官　胡　美　娟
中　　華　　民　　國　　96　　年　　9 　　月　　27　　日
